【裁判字號】    95,訴,420
【裁判日期】    950731
【裁判案由】    違反毒品危害防制條例
【裁判全文】
臺灣嘉義地方法院刑事判決               95年度訴字第420號
    公  訴  人  臺灣嘉義地方法院檢察署檢察官
    被      告  甲○○
                        另案在臺灣嘉義監獄鹿草分監執行中
    指定辯護人  本院公設辯護人  乙○○
上列被告因毒品危害防制條例案件，經檢察官提起公訴（九十五
年度毒偵字第六三七號）及移送併辦（九十五年度毒偵字第七八
九號），本院合議庭裁定由受命法官獨任進行簡式審判程序，依
協商程序而為判決如下：
    主  文
甲○○連續施用第一級毒品，處有期徒刑拾月；又施用第二級毒
品，處有期徒刑柒月；應執行有期徒刑壹年參月。
    事  實
一、甲○○前於民國九十四年間因施用第二級毒品案件，經本院
    九十四年度簡上字第六八號刑事簡易判決判處有期徒刑五月
    ，如易科罰金以銀元三百元折算一日確定；九十四年間因施
    用第一級毒品案件，經本院九十四年度訴字第四九五號刑事
    判決判處有期徒刑八月確定；上開刑罰嗣經本院九十五年度
    聲字第二三九號刑事裁定定其應執行之刑為有期徒刑一年，
    尚未執行完畢。又前因施用毒品，經臺灣嘉義地方法院檢察
    署檢察官依本院九十三年度毒聲字第七六號刑事裁定送臺灣
    嘉義看守所附設觀察勒戒所執行觀察、勒戒後，因認無繼續
    施用毒品之傾向，業於九十三年三月十一日執行完畢釋放，
    並經該署檢察官於同日以九十三年度毒偵字第一二四號處分
    書為不起訴處分確定。詎不知悔改，復基於施用第一級毒品
    之概括犯意，連續自九十五年二月間某日起至同年四月十一
    日某時止，均在嘉義縣民雄鄉○○路○段五十號後方廢棄廠
    房內，以針筒注射方式，施用第一級毒品海洛因多次，平均
    每週施用一次。又另行基於施用第二級毒品之概括犯意，自
    九十五年二月間某日起至同年四月十一日某時止某時，均在
    嘉義縣民雄鄉○○路○段五十號後方廢棄廠房內，以玻璃球
    管施用第二級毒品安非他命二次。嗣分別於九十五年三月三
    日下午二時五十分許、同年四月十一日下午二時許，為警在
    前開廢棄廠房、嘉義市○區○○路三十九之三號住處查獲，
    惟甲○○已用罄毒品，並丟棄所用之針筒及玻璃球。
二、案經嘉義市警察局第一分局報告臺灣嘉義地方法院檢察署檢
    察官偵查起訴及移送併辦。
    理  由
一、本件被告甲○○所涉犯者為毒品危害防制條例第十條第一項
    、第二項法定刑分別為「六月以上五年以下有期徒刑」、「
    三年以下有期徒刑」之施用第一級、第二級毒品罪，非死刑
    、無期徒刑、最輕本刑為三年以上有期徒刑之罪或高等法院
    管轄第一審案件。本院行準備程序中，被告就被訴事實為有
    罪之陳述，經告知簡式審判程序之旨，並聽取檢察官及被告
    之意見後，本院爰依刑事訴訟法第二百七十三條之一第一項
    裁定由受命法官獨任進行簡式審判程序。因此，本件簡式審
    判程序之證據調查依刑事訴訟法第二百七十三條之二規定不
    受同法第一百五十九條第一項、第一百六十一條之二、第一
    百六十一條之三、第一百六十三條之一及第一百六十四條至
    第一百七十條規定之限制。此外，本件行簡式審判程序後，
    檢察官請求就被告願受科刑之範圍於審判外進行協議，經本
    院同意且指定本院公設辯護人協助進行協商，當事人雙方就
    「施用第一級毒品，處有期徒刑十月；施用第二級毒品，處
    有期徒刑七月；應執行有期徒刑一年三月」等科刑範圍達成
    合意且被告認罪（本院卷第三十八頁訊問筆錄），而由檢察
    官聲請本院改依協商程序而為判決，均合先敘明。
二、事實欄記載之犯罪事實，為被告於審理時坦承不諱（本院卷
    第二十四頁至第二十五頁、第三十八頁審判筆錄）。被告之
    尿液經採集送驗，呈嗎啡及安非他命陽性反應結果，有卷附
    之高雄市立凱旋醫院濫用藥物尿液檢驗報告、查獲毒品案件
    採集尿液送驗姓名對照表各二份可查。又被告前因施用毒品
    ，經臺灣嘉義地方法院檢察署檢察官依本院九十三年度毒聲
    字第七六號刑事裁定送臺灣嘉義看守所附設觀察勒戒所執行
    觀察、勒戒後，因認無繼續施用毒品之傾向，業於九十三年
    三月十一日執行完畢釋放，並經該署檢察官於同日以九十三
    年度毒偵字第一二四號處分書為不起訴處分確定等情，均有
    臺灣嘉義地方法院檢察署刑案資料查註紀錄表、臺灣高等法
    院被告前案紀錄表各一份附卷可參。是被告自白與事實相符
    ，事證明確，其於觀察勒戒執行完畢釋放後五年內再施用毒
    品之犯行堪以認定。
三、再被告行為後，九十四年二月二日修正公布之刑法業於九十
    五年七月一日施行，本件所涉修正前後法律比較及適用之情
    形，詳如附表所示。其中刑法第五十一條第五款關於有期徒
    刑定其應執行刑上限之修正及第五十六條關於連續犯刪除之
    修正，因修正前規定足使被告受較輕之刑罰，有利於行為人
    ，應依刑法第二條第一項前段適用修正前之行為時法。前述
    法律變更均適用修正前之行為時法，毋庸審酌一體適用或分
    別適用修正前後法律。
四、按海洛因、安非他命係毒品危害防制條例第二條第二項第一
    款、第二款所定之第一級、第二級毒品。被告前因施用毒品
    案件，經法院裁定觀察、勒戒，移付執行完畢釋放後五年內
    ，再犯本件施用第一級、第二級毒品之犯行，核其所為，係
    分別違犯毒品危害防制條例第十條第一項之施用第一級毒品
    罪及第十條第二項之施用第二級毒品罪。其施用第一級毒品
    及施用第二級毒品而持有第一級毒品、第二級毒品之低度行
    為，應分別為施用第一級毒品、第二級毒品之高度行為所吸
    收，不另論罪。又被告先後施用第一級毒品之犯行，時間緊
    接，方法雷同，所犯係構成要件相同之罪名，顯係基於概括
    犯意為之，應依修正前刑法第五十六條連續犯規定論以一罪
    ，並加重其刑。前開施用第一級毒品及連續施用第二級毒品
    二罪間，犯意各別，行為互異，犯罪構成要件亦不同，應分
    論併罰。公訴人雖僅就被告自九十五年二月間某日起至同年
    三月三日止之犯行提起公訴，未論及其他部分，然檢察官就
    犯罪事實一部起訴者，其效力及於全部，本件被告之全部犯
    罪事實，既具有連續犯之裁判上一罪關係，已如前述，本院
    自得併予審理。
五、本院爰依被告之陳述（本院卷第二十五頁審判筆錄）及前開
    前案紀錄資料，審酌被告因身染毒癮施用毒品之犯罪動機及
    目的；犯罪時未受明確之刺激；獨自一人使用針筒及玻璃球
    方式施用毒品之手段；未婚，無子女，父母健在，父五十一
    歲，母五十歲，與父母同住，須負撫養之責，之前在檳榔攤
    工作，月入約一萬八千元之生活狀況；前曾施用毒品為法院
    判處罪刑之品行；高職肄業之智識程度；本件係屬自戕行為
    ，並無明顯被害人可言；多次施用毒品，無視國家查緝毒品
    之禁令，違反注意義務重大，對於國家社會且具有潛在危險
    性；犯罪後尚能坦承犯行之態度等一切情狀，不經言詞辯論
    ，即於協商合意範圍內判處如主文所示之刑，並定其應執行
    之刑。
六、依刑事訴訟法第四百五十五條之十，本件除有同法第四百五
    十五條之四第一項第一款「有前條第二項之撤銷合意或撤回
    協商聲請者」、第二款「被告協商之意思非出於自由意志者
    」、第四款「被告所犯之罪非第四百五十五條之二第一項所
    定得以聲請協商判決者」、第六款「被告有其他較重之裁判
    上一罪之犯罪事實者」、第七款「法院認應諭知免刑或免訴
    、不受理者」所定情形之一，或協商判決違反同條第二項「
    除有前項所定情形之一者外，法院應不經言詞辯論，於協商
    合意範圍內為判決。法院為協商判決所科之刑，以宣告緩刑
    、二年以下有期徒刑、拘役或罰金為限之規定者」，不得上
    訴。如有刑事訴訟法第四百五十五條之十所定得提起上訴之
    情事，且不服本判決，應於判決送達之日起十日內，向本院
    提出上訴狀。
據上論斷，應依刑事訴訟法第二百七十三條之一第一項、第四百
五十五條之二第一項、第四百五十五條之四第二項、第四百五十
五條之八、第四百五十四條，毒品危害防制條例第十條第一項、
第二項，刑法第十一條前段、第二條第一項前段、第五十六條（
修正前）、第五十一條第五款（修正前），判決如主文。
中    華    民    國    95    年    7     月    31    日
                       刑事第一庭  法  官   張 道 周
上列正本證明與原本無異。
如有刑事訴訟法第四百五十五條之十所定得提起上訴之情事，且
不服本判決，應於判決送達之日起十日內，向本院提出上訴狀（
應附繕本）。
中    華    民    國    95    年    7     月    31    日
                                   書記官   黃 意 雯
附記本判決之論罪法條全文
毒品危害防制條例第十條
施用第一級毒品者，處六月以上五年以下有期徒刑。
施用第二級毒品者，處三年以下有期徒刑。
附表
┌──┬──┬───────────┬──┬────────────┐
│編號│條號│新法                  │比較│理由                    │
│    │    ├───────────┤    │                        │
│    │    │舊法                  │結果│                        │
├──┼──┼───────────┼──┼────────────┤
│    │51  │新條文                │    │新法第五十一條第五款提高│
│    │  │各刑中之最長期以上，各│    │多數有期徒刑合併應執行之│
│    │    │刑合併之刑期以下，定其│    │刑不得逾三十年，新法施行│
│    │    │刑期。但不得逾三十年。│    │後，因新法修正後提高合併│
│    │    ├───────────┼──┤應執行之最高度刑期，較舊│
│    │    │舊條文                │ˇ  │法規定，對行為人更為不利│
│    │    │宣告多數有期徒刑者，於│    │，雖非關於罪刑之變更，惟│
│    │    │各刑中之最長期以上，各│    │定執行刑為科刑事項，影響│
│    │    │刑合併之刑期以下，定其│    │及行為人刑罰之法律效果，│
│    │    │刑期。但不得逾二十年。│    │屬刑法第二條第一項之法律│
│    │    │                      │    │變更，新法第五十一條第五│
│    │    │                      │    │款對行為人不利，應依新法│
│    │    │                      │    │第二條第一項，適用最有利│
│    │    │                      │    │於行為人之法律，即行為時│
│    │    │                      │    │之舊法；裁判確定前犯數罪│
│    │    │                      │    │，其中一罪在新法施行前者│
│    │    │                      │    │，亦同。（最高法院九十五│
│    │    │                      │    │年第八次刑事庭會議決議，│
│    │    │                      │    │下稱最高法院決議，臺灣高│
│    │    │                      │    │等法院暨所屬法院座談會決│
│    │    │                      │    │議，下稱臺灣高等法院座談│
│    │    │                      │    │會決議）                │
├──┼──┼───────────┼──┼────────────┤
│    │56  │新條文                │    │刑法修正之後，原屬連續犯│
│    │    │刪除                  │    │之數個犯罪行為，依新法應│
│    │    │                      │    │數罪併罰，比較修正前之規│
│    │    │                      │    │定，可依裁判上一罪論處，│
│    │    ├───────────┼──┤顯然罪刑之處罰內容發生變│
│    │    │舊條文                │ˇ  │動，解釋上對於刑法第二條│
│    │    │連續數行為而犯同一之罪│    │第一項之解釋，應包括各種│
│    │    │名者，以一罪論。但得加│    │影響罪刑加重之規定，按刑│
│    │    │重其刑至二分之一。    │    │法第二條之法律，係指刑罰│
│    │    │                      │    │所依存的整體法律狀態，故│
│    │    │                      │    │法律有變更應指足以影響行│
│    │    │                      │    │為的可罰性與法律效果的法│
│    │    │                      │    │令，因修正而有所變更而言│
│    │    │                      │    │，此部份修正自屬法律變更│
│    │    │                      │    │，應為新舊法之比較，經新│
│    │    │                      │    │舊法比較之結果，舊法以一│
│    │    │                      │    │罪論並得加重其刑較新法數│
│    │    │                      │    │罪分論併罰有利於行為人，│
│    │    │                      │    │應依舊刑法第五十六條規定│
│    │    │                      │    │論以一罪，並加重其刑。（│
│    │    │                      │    │最高法院會議，臺灣高等法│
│    │    │                      │    │院座談會決議）          │
└──┴──┴───────────┴──┴────────────┘


司法院資訊處製作；財團法人民間司法改革基金會備份。
